【裁判字號】    90,上訴,238
【裁判日期】    901017
【裁判案由】    選罷法
【裁判全文】
臺灣高等法院花蓮分院刑事判決                      九十年度上訴字第二三八號
    上訴人即被告  乙○○
    選任  辯護人  許山木
右上訴人即被告因選罷法案件，不服臺灣花蓮地方法院八十八年度訴字第一九九號中
華民國九十年七月二十四日第一審判決 (起訴案號：臺灣花蓮地方法院檢察署八十八
年度偵字第一二○號)，提起上訴，本院判決如左：
    主  文
原判決關於梁清妺部分撤銷。
乙○○共同連續對於有投票權之人，交付賄賂，而約為一定之行使，處有期徒刑伍月
，如易科罰金，以佰元折算壹日。褫奪公權年。交付之賄賂新台幣肆仟元沒收。
緩刑肆年。
    事  實
一乙○○係花蓮縣富里鄉吳江村第十六屆村長選舉候選人梁金財之胞姐，其為使梁金
  財順利當選，竟基於賄選之概括犯意，先於民國（下同）八十七年六月八日在花蓮
  縣富里鄉吳江村二十九號金謝貴花之住處內，與其夫徐添龍（已經原審判決無罪確
  定）基於犯意之聯絡，交付新台幣（下同）一千元予具有投票權之金謝貴花，約使
  金謝貴花投票予梁金財。復於八十七年六月十日在花蓮縣富里鄉吳江村十號具有投
  票權之陳武義住處內，將三千元放置在客廳電視機上，約使陳武義能投票予梁金財
  。嗣經原審法院於審理期間指揮花蓮縣警察局玉里分局東里派出所員警前往陳武義
  住處扣得乙○○交付陳武義之賄款新台幣三仟元。
二案經甲○○告發由臺灣花蓮地方法院檢察署檢察官偵查起訴。
    理  由
一關於被告對金謝貴花賄選部分：
  (一)右揭事實，已經證人金謝貴花於偵查中明確指證甚詳（見八十七年度選他字第八
    三號偵查卷第二七頁反面至二八頁正面、第一○五頁正面），被告亦坦承其與金
    謝貴花並無任何過節（見原審卷第十三頁反面），依一般經驗法則，證人金謝貴
    花並無誣陷被告之可能，其證言確屬可信，被告此部分犯行亦堪認定。
  (二)一般人交付金錢予他人，其原因固然不一，惟無論交付之原因為何，交付者對其
    交付金錢之目的，絕無可能秘而不宣，否則與棄置金錢何異？被告於村長選舉迫
    近之日（該次村里長選舉日為六月十三日）前往金謝貴花住處交付一千元予金謝
    貴花，苟非金謝貴花對被告致送一千元之目的瞭然於胸，金謝貴花豈會於錯愕中
    輕率收受？被告既非至愚，又豈有可能平白無故交付金錢予他人？是金謝貴花嗣
    後於原審審理時改稱伊從未見過被告，被告於右揭時地交付一千元予伊時，並未
    約其投票給何人，僅說一聲「拜託」即行離去云云（見原審卷第一八至一九頁）
    ，與常情顯然有悖，顯屬事後意圖迴護被告之詞，不足採信。
二關於被告對陳武義賄選部分：
  (一)引用原審判決書所記載之證據及理由。
  (二)就證人陳武義、陳盛利、陳盛祥於原審隔離訊問時所為不利於被告之證詞綜合對
    照以觀，渠等彼此間之陳述並無齟齬（見原審卷第三六至三八頁），衡情確屬可
    信，原審採為被告不利之證據，於法並無不當。被告上訴意旨擷取證人陳武義、
    陳盛利、陳盛祥證言之片斷，指摘渠等之證言互相岐異不符而不足採信，尚不足
    取。
三核被告所為，係犯公職人員選舉罷免法第九十條之一第一項對於有投票權人交付賄
  賂，而約其為一定行使罪。被告就對金謝貴花賄選部分之犯行與其夫徐添龍間有犯
  意聯絡及行為分擔，皆為共同正犯。被告所為二次賄選犯行，時間緊接，所犯罪名
  相同，依其情節，顯係出於概括之犯意為之，為連續犯，爰依刑法第五十六條之規
  定以一罪論，並加重其刑。原審對被告論罪科刑，固非無見，惟原審認被告並未對
  金謝貴花賄選，因而就該部分不另為無罪之諭知，尚有未洽。被告上訴意旨否認犯
  罪，雖不足取，惟原判決既有可議，本院仍應予以撤銷改判。爰審酌被告素無不良
  紀錄，被告之犯罪影響選風，破壞選舉之公正性，惡性不輕等一切情狀，量處如主
  文所示之刑。又查被告犯罪後，刑法第四十一條修正為「犯最重本刑為五年以下有
  期徒刑以下之刑之罪，而受六個月以下有期徒刑或拘役之宣告，因身體、教育、職
  業、家庭之關係或其他正當事由，執行顯有困難者，得以一元以上三元以下折算一
  日，易科罰金。」比較新舊法，以前揭修正之新法對被告較為有利，本院自應依新
  法之規定，為易科罰金標準之諭知，並依公職人員選舉罷免法第九十八條第三項之
  規定，宣告褫奪公權三年。扣案之賄款三千元（即交付予陳武義之賄款，原審於該
  院審理期間通知東里派出所前往陳武義住處查獲扣案）及未扣案之一千元（即被告
  交付予金謝貴花之一千元賄款）均係被告交付之賄賂，均應依公職人員選舉罷免法
  第九十條之一第三項之規定宣告沒收。又被告未曾受有期徒刑以上之宣告，此次因
  一時失慮，致罹刑章，經此起訴審判後應已足資警惕，應無再犯之虞，爰併為緩刑
  之諭知，以勵自新。
據上論斷，應依刑事訴訟法第三百六十九條第一項前段、第三百六十四條、第二百九
十九條第一項前段，公職人員選舉罷免法第九十條之一第一項、第三項、第九十八條
第三項，刑法第二條第一項前段、第十一條前段、第二十八條、第五十六條、修正後
第四十一條第一項前段、第七十四條第一款、第三十七第二項，罰金罰鍰提高標準條
例第二條，判決如主文。
本案經檢察官李土城到庭執行職務。
中      華      民      國    九十      年      十      月    十七    日
                                    審判長法官  謝  志  揚
                                          法官  蔣  有  木
                                          法官  何  方  興
右正本證明與原本無異。
如不服本判決，應於判決送達後十日內向本院提出上訴狀。其未敘述理由者，並應於
提出上訴狀後十日內向本院補提理由狀(均須附繕本)。
                                        書記官  劉  妙  娘
中      華      民      國    九十      年      十      月    十七    日


司法院資訊處製作；財團法人民間司法改革基金會備份。
